【裁判字號】    95,訴緝,135
【裁判日期】    950725
【裁判案由】    妨害自由等
【裁判全文】
臺灣板橋地方法院刑事判決             95年度訴緝字第135號
公  訴  人  臺灣板橋地方法院檢察署檢察官
被      告  甲○○
上列被告因妨害自由等案件，經檢察官提起公訴（94年度偵字第
15329 號），本院判決如下：
    主  文
甲○○共同以非法方法剝奪人之行動自由，處有期徒刑伍月，如
易科罰金以佰元折算壹日。
    事  實
一、甲○○緣於民國94年1 月19日晚上8 時許，因細故遭乙○○
    夥同友人毆打，心生不滿，竟旋夥同趙耀銘（所涉本件妨害
    自由、傷害等犯行，前業經本院先行審結，判處有期徒刑四
    月確定在案）及其他姓名年籍不詳之十多名成年男性友人，
    共同基於傷害及妨害自由等犯意聯絡，於翌日（即同年月20
    日）凌晨1 時30分許，攜帶鋁棒、雙截棍等器具，分別駕駛
    汽、機車，至臺北現泰山鄉○○路○ 段44號2 樓「星翼網咖
    」尋仇，待其等於上址網咖內尋得乙○○及其友人丙○○，
    即共同以手腳或持鋁棒、雙截棍及安全帽等器具，圍毆乙○○、丙○○二人，其等人中復有人出言對乙○○二人恫嚇稱
    「如不跟我們走，就把你們打死」等語，隨後即強押其二人
    分別登上機車、汽車，剝奪其二人行動自由，載往臺北縣泰
    山鄉○○路上之「陳誠墓園」。至陳誠墓園後，甲○○夥同
    趙耀銘及其上開友人，接續再以手腳及上開器具，共同圍毆
    乙○○、丙○○二人，其中並有人出言威嚇要將其二人「埋
    起來」等語，直至二人不支倒地，始罷手離去，致乙○○因
    而受有頭部外傷合併腦震盪、臉部、頭皮多處撕裂傷、背部
    、雙手多處挫擦傷、雙手第二掌股骨折等傷害，丙○○則因
    而受有左大腿腳指骨折、頭骨骨折等傷害。
二、案經乙○○、丙○○訴由臺北縣政府警察局新莊分局報請臺
    灣板橋地方法院檢察署檢察官偵查起訴。
    理  由
一、訊據被告甲○○固不否認有於上揭時地夥同其友人十多人，
    因故尋找告訴人乙○○、丙○○理論，並共同毆打告訴人二
    人及將之帶至陳誠墓園之事實，惟矢口否認有妨害自由等犯
    行，辯稱：案發當天伊無出言恐嚇，亦無出手強押告訴人二
    人上車，是伊朋友強押他們云云。惟查：
    (一)上揭犯罪事實，業據告訴人乙○○、丙○○於偵審中結證
      指訴：甲○○與趙耀銘等人均有在星翼網咖店內，出手共
      同毆打伊二人，之後甲○○與其友人將乙○○強押上機車
      ，趙耀銘與其他二、三人將丙○○強押上汽車，途中趙耀
      銘並出手毆打丙○○臉部一拳，伊等被載至陳誠墓園後，
      一下車，甲○○與趙耀銘等人再以手腳或持鋁棒、雙截棍
      、安全帽共同毆打伊等，直至伊等被打到躺在地上，他們
      才走掉等語綦詳（見94年度偵字第15329 號偵查卷29頁、
      30頁、48頁、本院95年2 月14日審判筆錄），且被告於偵
      查中亦已供認：伊於案發當天有在星翼網咖以拳腳、鋁棒
      、安全帽、雙截棍等器具毆打告訴人二人，後來伊有將告
      訴人二人先後押上機車、汽車，載至陳誠墓園，又再拿鋁
      棒毆打告訴人二人等語（見上開偵查卷55頁、56頁），並
      有告訴人因此受傷之診斷證明書2 紙附卷可稽。
    (二)被告甲○○雖辯稱：伊無強押二人云云，然被告甲○○有
      強押告訴人二人及續於陳誠墓園毆打告訴人等部分，亦據
      告訴人上開指訴甚明，並經被告於上開偵查中供認屬實，
      況縱其無親手實施強押行為，然其夥同友人強押告訴人共
      同前往陳誠墓園續行毆打，縱屬在旁觀看，亦難卸其有妨
      害自由、傷害等犯意聯絡之共同正犯罪責。
    綜上所述，參互印證，堪信告訴人前揭指訴應係屬實無訛，
    被告上開所辯，核係事後臨訟卸責之詞，要難採信。是本件
    事證已臻明確，被告甲○○犯行堪予認定，應予依法論科。
二、核被告甲○○上揭所為，係犯刑法第277 條第1 項之傷害罪
    、同法第302 條第1 項之非法剝奪他人行動自由罪。又本件
    被告行為後，民國94年1 月7 日修正、刪除之第28條（將共
    同正犯條文「實施」一語，修正為「實行」，否認「陰謀共
    同正犯」、「預備共同正犯」）、第55條（刪除牽連犯從一
    重處斷之規定；想像競合犯部分，增設但書規定從一重處斷
    不得科以較輕罪名所定最輕本刑以下之刑）、第41條第1 項
    （將易科罰金折算標準提高為「以新臺幣一千元、二千元或
    三千元折算一日」）等規定，業於95 年7月1 日生效施行，
    罰金罰鍰提高標準條例第2 條原易科罰金提高折算標準金額
    倍數規定，並於95年4 月28日配合修正刪除，同於95年7 月
    1 日生效施行，是經依同法第2 條規定綜合比較新舊法結果
    ，被告本件所犯之罪，依修正後之上開規定處斷，並無有利
    ，自仍應適用其行為時之舊法即94年1 月7 日修正施行前之
    刑法上開規定處斷。從而，被告先後二次毆打告訴人等之行
    為，係屬接續犯，應只成立一傷害罪。再其一傷害行為同時
    犯毆傷告訴人二人之罪，以及一妨害自由行為同時剝奪告訴
    人二人行動自由，均為想像競合犯，應均從一重處斷。又被
    告所犯上開二罪，與同案被告趙耀銘及其友人十多名成年男
    子間，均有犯意聯絡及行為分擔，均為共同正犯。至其妨害
    自由行為中，其他共犯所為恐嚇行為，係屬所犯剝奪他人行
    動自由之部分行為，不另論罪。又被告所犯上開二罪，係以
    剝奪告訴人行動自由，遂其傷害犯行，其間有方法結果之牽
    連關係，應從一重之剝奪他人行動自由罪處斷。公訴意旨謂
    被告所犯上開二罪，犯意各別，構成要件互殊，應分論併罰
    云云，容有未洽，附此敘明。爰審酌被告犯罪之動機、目的
    、手段、方法、犯罪情節、對告訴人等所生危害及犯罪後之
    態度等一切情狀，量處如主文所示之刑，併諭知易科罰金之
    折算標準。至被告所犯傷害部分，有關傷害犯罪所用之鋁棒
    、安全帽、雙截棍等物，既未扣案，是否仍存在不明，復無
    證據足認係被告及其共犯所有，故不併予宣告沒收，附此敘
    明。
據上論斷，應依刑事訴訟法第299 條第1 項前段，刑法第2 條第
1 項前段、94年1 月7 日修正前之刑法第28條、刑法第302 條第
1 項、第277 條第1 項、94年1 月7 日修正前之刑法第55條、第
41條第1 項前段，罰金罰鍰提高標準條例第1 條前段、95年4 月
28日修正前之罰金罰鍰提高標準條例第2條 ，判決如主文。
本案經檢察官靳開聖到庭執行職務
中    華    民    國    95    年    7     月    25    日
              刑事第六庭  審判長法  官  王  屏  夏
                                法  官  王  偉  光
                                法  官  彭  全  曄
以上正本證明與原本無異
如不服本判決應於送達後10日內向本院提出上訴狀
                                書記官  梁  宜  庭
中    華    民    國    95    年    7     月    25    日
附錄本案論罪科刑法條全文：
中華民國刑法第302條
 (剝奪他人行動自由罪)
  私行拘禁或以其他非法方法，剝奪人之行動自由者，處五年以
下有期徒刑、拘役或三百元以下罰金。
  因而致人於死者，處無期徒刑或七年以上有期徒刑，致重傷者
，處三年以上十年以下有期徒刑。
  第一項之未遂犯罰之。
中華民國刑法第277條
 (普通傷害罪)
  傷害人之身體或健康者，處三年以下有期徒刑、拘役或一千元
以下罰金。
  犯前項之罪因而致人於死者，處無期徒刑或七年以上有期徒刑
；致重傷者，處三年以上十年以下有期徒刑。


司法院資訊處製作；財團法人民間司法改革基金會備份。
